---
title: "Modelo de Escasez SACMEX"
date: "09 agosto de 2018"
output:
  html_document: default
  latex_engine: xelatex
  word_document: default
  pdf_document: null
Authors: Alejandra Estrada, Ileana Grave, Alfonso Medina y Josué Mendoza
---
#Objetivo general
##Objetivos:
1. Ajustar un modelo de escasez, desde el punto de vista de SACMEX.

##Archivos generados:
###Nombre:
###Geometría
###Sistema de referencia
###Ubicación del archivo:
MEGADAPT/mega_procesamiento/input_modelos/modelo_escasez/scripts


###Linaje:

###Responsable:
Alejandra Estrada

###Número de issue en GitHub:
Issue SHV $\# 41$

##Metodología

###Software empleado
R studio Version 1.1.383

### Procedimiento
1. Considerar los datos de escasez por AGEB creados por Yosune, en el que se modela $\lambda's$ (número promedio de días sin agua) para cada AGEB en función del número de días sin agua por delegación. Se generaron tantos $\lambda's$ aleatorios como AGEBS en cada delegación utilizando la $\lambda$ calculada por delegación.
2. Realizar gráficas diagnósticas.
3. Correr un modelo  en el que se modele la escasez.
4. Correr modelo Zero Inflated Negative Binomial (ZINB) frecuentista, para modelar el número promedio de días sin agua por AGEB en función de, zonas críticas, fugas, faltas, antigüedad,\% de viviendas sin conexión, subsidencia, y la interacción entre fugas y subsidencia.


## Cargar paquetes
```{r paquetes, message=FALSE, warning=FALSE, paged.print=FALSE}
#install.packages("countreg")
#install.packages("blogdown")
library(ggplot2)
library(pscl)
library(boot)
library(fields)
library(vcd)
library(MASS)
library(rstan)
pacman::p_load(fitdistr,tidyverse, 
               brms, ggmcmc,countreg)

#session_info('blogdown')
#tinytex:::is_tinytex()
#tinytex::install_tinytex()
```
## Cargar archivos

Se consideran los datos de escasez por AGEB creados por Yosune, en el que se modela $\lambda's$ (número promedio de días sin agua) para cada AGEB en función del número de días sin agua por delegación. Se generaron tantos $\lambda's$ aleatorios como AGEBS en cada delegación utilizando la $\lambda$ calculada por delegación.

```{r datos}
data <- read.csv("C:/Dropbox (LANCIS)/MEGADAPT/mega_procesamiento/input_modelos/modelo_escasez/datos/datos_final2.csv",header=TRUE,sep=",")
#data <- read.csv("C:/Users/abaezaca/Dropbox (Personal)/modelo_escasez/datos/datos_final2.csv",header=TRUE,sep=",")
datos <- as.data.frame(data)
attach(datos)
head(datos)
```

## Graficas diagnosticas

Se raealizan gráficas diagnósticas de las variables que se van a considerar en el modelo, con el objetivo de observar su comportamiento.

```{r graficas, echo=FALSE, message=FALSE, warning=FALSE}

ggplot(datos, aes(x=FUGAS))+
  geom_histogram(color="darkblue", fill="lightblue")+
  labs(title="Histograma de reportes de fugas",x="Fugas", y = "Frecuencia")

ggplot(datos, aes(x=FALTAS))+
  geom_histogram(color="darkblue", fill="lightblue")+
  labs(title="Histograma de reportes de faltas",x="Faltas", y = "Frecuencia")

ggplot(datos, aes(x=D_FALTA))+
  geom_histogram(color="darkblue", fill="lightblue")+
  labs(title="Histograma de reportes de días sn agua",x="Días", y = "Frecuencia")

ggplot(datos, aes(x=V_SAGUA))+
  geom_histogram(color="darkblue", fill="lightblue")+
  labs(title="Histograma de razón de viviendas sin conexión a la red de agua",x="Viviendas sin agua", y = "Frecuencia")

ggplot(datos, aes(x=CRITICO))+
  geom_histogram(color="darkblue", fill="lightblue")+
  labs(title="Histograma de viviendas en situación crítica",x="Viviendas en situaci?n cr?tica", y = "Frecuencia")

ggplot(datos, aes(x=SUBSID))+
  geom_histogram(color="darkblue", fill="lightblue")+
  labs(title="Histograma de subsidencias",x="Disrupci?n", y = "Frecuencia")

ggplot(datos, aes(x=ANTIGUEDAD))+
  geom_histogram(color="darkblue", fill="lightblue")+
  labs(title="Histograma de la antigüedad de la infraestructura",x="Antigüedad", y = "Frecuencia")
```

##Correr modelo zero inflated
Debido a que los datos sobre disrupción tienen un exceso de ceros se decidió utilizar un modelo 
_Zero inflated Negative Binomial_ (ZINB). El modelo ZINB supone que los ceros en las observaciones son generados por dos procesos. Uno de ellos modela los ceros estructurales.
Este modelo sugiere que el exceso de ceros es generado por un proceso distinto al de los datos per se; y que por lo tanto, puede ser modelado de forma independiente, en este sentido el _ZINB_ modela $Y_{i} como:

$Y_{i}=0$, con una probabilidad $\pi_{i}$
Y ~ negative binnomial ($\lambda_{1}$,k) con probabilidad (1-\pi_{i})

En este sentodo, el modelo _ZINB_ tiene dos partes,  las cuales se describen a continuación:

* Un modelo logit, para predecir el exceso de ceros:

Este modelo está dado por una distribución binomial que genera ceros estructurales

$$Pr(Y_{i}=0)=\pi_{i}+(1-\pi_{i})e^\mu$$

* Un modelo de conteos Negative Binomial

$$Pr(Y_{i}=y_{i}) =(1-\pi)\frac{\Gamma(y_{i})+\frac{1}{k}(k\mu_{i})^{y_{i}}}{\Gamma(y_{i}+1)\Gamma\left(\frac{1}{k}\right)(1+k\mu_{i})^{y_{i}+\frac{1}{k}}}$$
con $y_{i}=1,2...$ 

## Modelo _ZINB_ frecuentista

Se corre un modelo de escasez _ZINB_ frecuentista, con todas las variables explicativas.

###Tomamos una muestra de tamaño 200 para probar los diferentes modelos lineales 

```{r}
dat_fugas <- read_csv("C:/Dropbox (LANCIS)/MEGADAPT/mega_procesamiento/input_modelos/modelo_escasez/datos/datos_final2.csv") %>%
     group_by(DEL) %>%
     mutate(AntMax = max(ANTIGUEDAD))

dat_fugas$N_ANTIGUEDAD=numeric(length(dat_fugas$AGEB_ID)) 
  dat_fugas$N_ANTIGUEDAD= (dat_fugas$ANTIGUEDAD/dat_fugas$AntMax)

dat_fugas <- dat_fugas  %>% 
         mutate(fugas_flor = floor(FUGAS), 
                fugas_tech = ceiling(FUGAS)) #%>% 
         #select(-DEL)

summary(dat_fugas)
muestra <- dat_fugas[sample(1:nrow(dat_fugas), 200), ]
```

```{r zi}

summary(modelo_zip_escasez <- zeroinfl(lambdas ~   FUGAS+N_ANTIGUEDAD+V_SAGUA  |N_ANTIGUEDAD+ V_SAGUA+CRITICO , dist = "negbin", data = dat_fugas))

ESZ_1 <- zeroinfl(lambdas ~   CRITICO+ANTIGUEDAD | V_SAGUA , dist = "negbin", data = dat_fugas)
a <- predict(ESZ_1,type="count")

pred <- predict(modelo_zip_escasez, type = "prob")
dim(pred)
sum(pred[,1])
#summary(a)
#plot(a)

hist(a)
```

### En términos de exponenciales
```{r coef}
expCoef <- exp(coef(modelo_zip_escasez))
expCoef <- matrix(expCoef, ncol = 2)
colnames(expCoef) <-c("Count_model", "Zero_inflated_NB")
expCoef
```

###Interpretación
Modelo ajustado para la parte binomial negativa (conteos)

$$ \lambda = exp\left\{ 0.7045 + 0.4465 \times Critico - 0.0244 \times Antiguedad \right\}$$
$$ \lambda = 2.0227 + 1.5628 \times Critico + 0.9759 \times Antiguedad $$
El conteo promedido de días sin agua, cuando las varibles Critico (proporción) y Antiguedad se mantienen en 0, es de 2.0227; el aumentar las áreas críticas en un 1\% representa un incremento de 1.5628 en el conteo promedio de días sin agua de la AGEB; mientras que aumentar la edad de la infraestructura en un año lo incrementa dicho promedio en 0.9759. 

El modelo ajustado para la parte binomial (modelo de ceros)

$$ \frac{\theta}{1 - \theta} = exp \left\{ -1.4803 - 129.7058 \times V\_SAGUA \right\}$$
El momio de pertenecer a aquellas AGEBs que siempre tiene agua, i.e. no tienen escasez, es de 0.2276; el valor ajustdo del coeficiente para la variable Viviendas sin Agua es cercano a $0$, por lo que no se considerará. 


##Comentarios

* Se requiere realizar un análisis más profundo, ya que si bien el modelo ajusta a los datos, se considera que no modela adecuadamente la heterogeneidad extrema de la Ciudad.
* Se propone realizar un modelo multinivel bayesinano, con el objetivo de capturar la heterogeneidad de la CDMX. Sin embargo, es importante considerar que esta opción requiere un mayor tiempo de anáñisis y de estimación.
